臺灣士林地方法院民事判決　　　　　　93年度勞小上字第2 號
上　訴　人　中興大業巴士股份有限公司
法定代理人　甲○○
訴訟代理人　林明珠律師
被上訴人　　丙○○
訴訟代理人　丁○○
當事人請求給付薪資事件，上訴人對於中華民國92年12月31日本
院士林簡易庭第一審判決（92年度士勞小字第25號），提起上訴
，本院於94年5月12日言詞辯論終結，判決如下：
        主   文
原判決關於命上訴人給付超過新台幣陸萬陸仟肆佰陸拾捌元，及
該部分假執行之宣告，暨訴訟費用之裁判均廢棄。
上開廢棄部分，被上訴人在第一審小額之訴駁回。
其餘上訴駁回。
第一、二審訴訟費用由上訴人負擔新台幣壹仟捌佰零伍元，被上
訴人負擔新台幣柒佰柒拾元。
        事實及理由
一、被上訴人起訴主張：被上訴人任職上訴人公司，擔任大客車
    駕駛，因民國91年7 月31日下午3 時30分許，被上訴人在台
    北市光華橋上發生死亡車禍，上訴人即命被上訴人自91年8
    月1 日起留職停薪等候通知，而違法處分上訴人，因上訴人
    遲不通知被上訴人上班，又拒付被上訴人薪資，經被上訴人
    於91年9 月9 日逕行解除勞動契約，爰依勞動契約請求上訴
    人給付留職停薪期間即91年8 月1 日起至91年9 月9 日止之
    薪資93,558元及自91年9 月9 日起至清償日止，按年息百分
    之5 計算之利息等語。原審為被上訴人勝訴之判決，上訴人
    聲明不服提起上訴，故被上訴人聲明駁回上訴。
二、上訴人則以：上訴人係依上訴人公司車輛肇事處理辦法第58
    條第7 款之規定，於被上訴人肇事後，依被上訴人違規程度
    、肇責多寡及情節輕重，而為留職停薪處分，被上訴人與上
    訴人簽立勞動契約時，亦已同意服從公司所訂服務有關規章
    ，是以被上訴人為留職停薪處分應屬合法，依法自無庸給付
    上訴人留職停薪期間之工資。縱認上訴人之請求有理由，因
    被上訴人於91年7 月上期，向上訴人借支9,360 元，而上訴
    人並代被上訴人繳納所得稅992 元，又因被上訴人債權人富
    邦銀行等聲請法院查封被上訴人薪資三分之一，上訴人已依
    執行命令將20,332元給付富邦銀行等，故上訴人對被上訴人
    應有借款或不當得利債權30,684元，爰依法主張抵銷等語。
    並聲明：（一）原判決廢棄。（二）被上訴人在第一審小額
    之訴駁回。
三、程序方面：按對於小額程序第一審裁判之上訴或抗告，非以
    其違背法令為理由，不得為之，民事訴訟法第436 條之24第
    2 項定有明文。本件訴訟標的金額為100,000 元以下，原審
    依小額訴訟程序審理。上訴人聲明上訴，主張被上訴人於原
    審起訴係請求留職停薪期間之薪資，原審竟判決上訴人應給
    付預告工資，而指摘原判決有判決不適用法規、違反證據法
    則等違背法令之情，揆諸前揭規定，其上訴自屬合法，合先
    敘明。
四、兩造不爭執之事實：
  １、被上訴人於91年7 月31日駕駛公車，在台北市光華橋發生
      死亡車禍。
  ２、上訴人命被上訴人自91年8 月1 日起留職停薪。
  ３、上訴人91年8 月17日通知被上訴人自91年8 月16日之復職
      函，因被上訴人遷移不明而未送達。
    以上事實，並有中興大業巴士股份有限公司中華民國91年8
    月6 日（九一）中興業總字第00319 號函、91年8 月17日（
    九一）中興業總字第00335 號函暨退回信封及回執為證，且
    經本院調閱台灣台北地方法院檢察署91年度偵字第15028 號
    被告丙○○（即被上訴人）過失致死全卷，並為兩造所不爭
    ，是此部分之事實，自堪信為真正。
五、兩造爭執之點經整理並分述如下：
（一）上訴人依車輛肇事處理辦法命被上訴人留職停薪是否合法
      ？
  １、上訴人抗辯依該公司之車輛肇事處理辦法第58條第7 款規
      定，得就肇事駕駛為留職停薪之處分，經查，該規定為「
      ．．．公司得於肇事後依肇事當事人違規程度，肇責多寡
      及肇事的情節輕重加重處分，或將肇事當事人停派、留職
      停薪或解雇」，而究此規定涉及勞工懲戒及解雇之事由，
      故該車輛肇事處理辦法應屬工作規則之性質，而依勞動基
      準法第71條之規定，除工作規則有違反法令之強制或禁止
      規定或其他有關該事業適用之團體協約規定而無效外，並
      不因未經主管機關核備，而當然視為無效。本件上訴人公
      司屬客運業，基於道路交通及旅客安全之需求，訂定前開
      車輛肇事處理辦法，就其所屬勞工車禍肇事時，依違規程
      度、肇責多寡、情節輕重，而給予停派、留職停薪甚或解
      雇之處分，尚難認有違反何項強制禁止規定及團體協約，
      而逕認該辦法無效，惟就個別懲戒處分是否合法妥適，勞
      僱雙方有所爭議時，仍應依具體情形個案判斷，先予敘明
      。
  ２、本件被上訴人於91年7 月31日下午3 時30分許，在台北市
      光華橋上發生死亡車禍等情，固為兩造所不爭，惟被上訴
      人主張上訴人所為留職停薪之處分未附期限，遲不通知被
      上訴人上班，影響被上訴權益一節，經查，上訴人之留職
      停薪通知函僅載明被上訴人自91年8 月1 日起留職停薪「
      候處」，惟就留職停薪期間為何，及上訴人將於何時再為
      處理，均未明文，上訴人雖辯稱被上訴人因涉業務過失致
      死交通事故，因考量人命關天，肇事責任未明，且被上訴
      人於事故發生後心情無法平靜，若任其繼續執行駕駛業務
      ，恐有危及社會大眾交通安全，故予以留職停薪處分云云
      ，然薪資乃為勞工所賴以為生之基礎，留職停薪之處分，
      勞動契約雖未終止，且勞工於留職停薪期間亦無服勞務之
      義務，惟其同時亦無薪資收入，影響勞工基本生活所需，
      故留職停薪應屬重大懲戒處分，本件被上訴人駕駛車輛雖
      發生死亡車禍，惟如依上訴人所述被上訴人肇事責任未明
      ，則上訴人給予被上訴人無限期之留職停薪處分，是否妥
      適已非無疑；而如被上訴人確有嚴重過失，留任其執行駕
      駛業務足以影響公眾安全，則亦應屬是否符合終止勞動契
      約之情形，顯非無限期留職停薪可得解決；若上訴人僅係
      欲給予付被上訴人事故後平復心理，或配合調查應訊所需
      時間，則亦應在「特定期間」給予被上訴人留職停薪處分
      ，是以無限期留職停薪處分難謂合理之懲戒處分。況被上
      訴人前開車禍事故，其雖有違反規定於內側車道行使之過
      失，然事故肇因乃因死者騎乘之機車跨越行車分向限制線
      駛入來車道所致，此亦有台北市車輛行車事故鑑定委員會
      91年12月12日北鑑審字第09130341300 號鑑定意見書附於
      本院92年度士簡字第1102號案卷可據，故被上訴人就車禍
      之發生縱有過失，仍難謂為肇事主因，上訴人未附期限即
      命被上訴人留職停薪，且未舉證說明其處分如何符何其車
      輛肇事規則所謂之「違規程度」、「肇責多寡」、「情節
      輕重」等判斷標準，故上訴人之留職停薪處分，尚難認係
      合法。
（二）上訴人於留職停薪處分後是否已合法通知被上訴人復職？
  １、上訴人辯稱於被上訴人留職停薪後，已由上訴人公司天母
      站站長乙○○於91年8 月8 日通知被上訴人復職，並提出
      通聯記錄為證，然為被上訴人否認，證人乙○○雖稱91年
      8 月8 日其有以電話通知被上訴人上班，惟證人乙○○亦
      自承因被上訴人向主管機關陳情，故91年8 月7 日被上訴
      人有回公司與鍾課長談，但無結果等語，故上訴人既於91
      年8 月7 日與被上訴人商討時，仍堅持留職停薪處分，則
      證人乙○○證稱上訴人次日旋即改變決定通知被上訴人上
      班，已非無疑，況通聯紀錄充其量僅得證明確有通話之事
      實，惟尚難逕認係屬證人乙○○通知被上訴人返回上班之
      通話，故上訴人所辯曾電話通知被上訴人上班云云，尚難
      採信。
  ２、上訴人另辯稱天東站站長戊○○亦曾通知被上訴人大哥之
      小孩，請其轉告被上訴人返回公司上班，惟證人即被上訴
      人之侄林軍道到庭證稱，證人戊○○係於91年9 月1 日到
      其父住處，僅問其被上訴人住何處，其答稱不知道，戊○
      ○即離開等語，是亦難認證人戊○○確已通知被上訴人應
      回公司上班。
  ３、另上訴人於91年8 月17日通知被上訴人自91年8 月16日之
      復職函，因被上訴人遷移不明而未送達等情，為兩造所不
      爭執，已如前述，故被上訴人既未能舉證確已合法通知被
      上訴人於特定時間返回公司繼續上班，則被上訴人因不知
      留職停薪處分中止，而未返回上訴人公司，自難認屬無故
      曠職，故上訴人以被上訴人無故曠職9 日以上，於91年9
      月1 日終止勞動契約，尚屬無據。
（三）被上訴人91年8月1日至91年9月9日薪資金額為何？
  １、按僱用人受領勞務遲延者，受僱人無補服勞務之義務，仍
      得請求報酬。民法第487 條第1 項定有明文。本件上訴人
      命被上訴人無限期留職停薪之處分，既非合法，業經認定
      如前，則上訴人既非法命被上訴人留職停薪，而明示拒絕
      受領勞務，使被上訴人無從履行受僱人之勞務給付義務，
      顯可歸責於上訴人，是以被上訴人依前開規定主張上訴人
      應給付其91年8 月1 日起至91年9 月9 日留職停薪期間內
      薪資，應為可取。
  ２、經查，被上訴人之薪資項目除底薪外，尚有伙食津貼、安
      全服務獎金、逾時津貼、差旅津貼、特殊功績、假日加給
      、單延津貼等項，且除底薪及伙食津貼係屬固定數額外，
      其餘各項均視當月營收情形作為計算基礎，故每月薪資金
      額均因營收情形影響津貼獎金發放數額而非固定，且被上
      訴人因留職停薪未實際服勞務，亦乏計算薪資之數據，故
      僅以被上訴人留職停薪前6 月平均薪資作為計算基礎。查
      被上訴人91年2 、3 、4 、5 、6 、7 月各月薪資分別為
      56,584元、73,712元、65,783元、70,635元、65,006元、
      60,996元等情，此有各月薪資單在卷可稽，總計金額為39
      2,716 元，而91年2 月1 日至91年7 月31日共計181 日，
      故被上訴人日平均薪資為2,170 元（元以下四捨五入），
      而91年8 月1 日至91年9 月9 日共計40日，故上訴人應給
      付被上訴人之薪資金額計為86,800元。
（四）上訴人主張抵銷30,684元有無理由？
      上訴人抗辯91年7 月上期，被上訴人向上訴人借支9,360
      元，而上訴人並代被上訴人繳納所得稅992 元，又因被上
      訴人富邦銀行等查封其薪資三分之一，而已將上訴人薪資
      20,332元給付富邦銀行，故上訴人對被上訴人應有借款或
      不當得利債權30,684元，經查被上訴人曾就91年7 月之薪
      資，向上訴人起訴請求給付，並經本院士林簡易庭以92年
      度士勞小字第1 號判決上訴人應給付54,339元及自91年8
      月16日起至清償日止，按年息百分之5 計算之利息，上訴
      人不服提起上訴，經本院以92年度勞小上字第1 號判決駁
      回上訴確定。而上訴人於本訴訟中主張抵銷上訴人該月應
      扣款項為所得稅992 元、借支9,360 元等項，均經被上訴
      人自其向上訴人起訴請求之金額內抵銷扣除，亦有台北市
      政府勞工局91年1 月2 日勞資爭議案件協調會議紀錄及前
      開給付薪資事件全卷可憑，而前開給付薪資事件既就上訴
      人薪資債務及扣除被上訴人得抵銷之金額後，認定上訴人
      請求之91年7 月薪資餘額54,339元為正當，則依民事訴訟
      法第400 條第2 項之規定，該經裁判之抵銷金額，即有既
      判力，是以上訴人主張抵銷之前開借支9,360 元、代繳所
      得稅992 元，既已於前確定判決中經裁判，上訴人再於本
      訴訟中主張抵銷，於法無據，不應准許；至於上訴人主張
      因執行法院扣薪命令，而代清償被上訴人債權人富邦銀行
      等共20,332元不當得利債權等情，已據上訴人提出本院89
      年12月1 日士院仁執強第15910 號執行命令，及香港上海
      匯豐銀行（4,407 元）、台北富邦商業銀行信用卡總處（
      2,578 元）、萬泰商業銀行天母分行（2,918 元）、萬泰
      商業銀行城東分行（10,429元）收據暨繳款明細為證，足
      見上訴人確有代被上訴人清償前開債務，且被上訴人亦自
      承該20,332元並未於給付薪資訴訟中扣除（詳見本院92年
      度士簡字第1102號案卷第204 頁），被上訴人雖以系爭20
      ,332元部分，業經上訴人於另案92年度士簡字第1102號案
      件中請求，主張係被上訴人對公司之欠款，請求返還，已
      受敗訴判決確定云云，惟查上訴人於另案所主張之訴訟標
      的為借款債權，與本件之不當得利債權不同，被上訴人主
      張應為另案既判力效力所及，尚不足採，上訴人既確為被
      上訴人清償前開金額之債務，有前開各銀行收據為證，堪
      認上訴人主張對被上訴人有20,332元不當得利債權，應可
      採信，上訴人主張應與被上訴人請求給付之薪資債務抵銷
      ，依民法第334 條第1 項之規定，於法有據，應予准許。
六、綜上所述，被上訴人得請求上訴人給付之薪資金額為86,800
    元，經上訴人抵銷前開20,332元後，被上訴人得請求上訴人
    給付於66,468元及自支付命令狀繕本送達翌日即92年9 月2
    日起至清償日止，按年息百分之5 計算之利息範圍內，為有
    理由，逾此數額之請求，則屬無據，應予駁回。原審就超過
    上開應准許部分，為上訴人敗訴之判決，並依職權宣告假執
    行，自有未洽，上訴意旨就此部分指摘原判決不當，求予廢
    棄改判，為有理由。至於上開應准許部分，原審判命上訴人
    給付，並依職權宣告假執行，核無違誤，上訴意旨就此部分
    仍執陳詞，指摘原判決不當，求予廢棄，為無理由，應駁回
    其上訴。
七、因本案事證已臻明確，兩造其餘主張陳述及所提之證據，經
    審酌認於判決結果無影響，無庸詳予論述，附此敘明。
八、本件為小額訴訟事件，並依職權確定訴訟費用額共計2,578
    元（第一審1,078 元、第二審1,500 元），由上訴人負擔十
    分之七，餘由被上訴人負擔。
九、據上論結，本件上訴為一部有理由一部無理由，依民事訴訟
    法第436 條之32第2 項、第449 條第1 項、第450 條、第43
    6 條之19、第79條，判決如主文。
中　　華　　民　　國　　94　　年　　5 　　月　　31　　日
                   勞工法庭  審判長法  官  黃小瑩
                                   法  官  楊智勝
                                   法  官  劉穎怡
以上正本證明與原本無異。
本判決不得上訴。
中　　華　　民　　國　　94　　年　　6 　　月　　3 　　日
                                   書記官  陳玉敏
